臺灣臺北地方法院刑事判決　　　　　　　 93年度自字第107號
自　訴　人　甲○○
自訴代理人　吳義雄律師
被　　　告　乙○○
選任辯護人　張景源律師
上列被告因誣告案件，經自訴人提起自訴，本院判決如下：
    主  文
乙○○無罪
    理  由
一、本件自訴意旨略以：緣自訴人甲○○之妻杜淑鶯係臺北市○
    ○區○○段五小段四三五號建地，第九○二建號，門牌號碼
    臺北市○○街九十三巷十三號三樓房屋所有權人，於民國七
    十四年間，取得該公寓大廈其他共有人之同意，在頂樓興建
    房屋使用，後於八十八年十一月五日，將前揭三樓房屋及基
    地、頂樓搭建房屋（下稱系爭房屋），出售予案外人張秀霓
    ，惟案外人杜淑鶯與張秀霓間成立使用借貸契約，由案外人
    杜淑鶯繼續使用系爭房屋。被告乙○○於八十六年三月五日
    ，買受臺北市○○街九十三巷十三號四樓房屋及基地，明知
    案外人杜淑鶯繼續使用系爭房屋事實，竟在該公寓大廈三樓
    通往四樓及頂樓之走廊和樓梯間設置鐵門，使自訴人及案外
    人杜淑鶯無法使用系爭房屋，自訴人為求保障自身權利，循
    法律途徑向臺灣臺北地方法院提起通行權民事訴訟。詎被告
    因此心生不滿，明知九十年五月二十七日前，系爭房屋使用
    之自來水係接自該公寓大廈三樓水管，竟於九十一年六月五
    日向臺灣臺北地方法院檢察署提出自訴人竊盜（竊水）告訴
    ，指謫系爭房屋使用自來水係竊接被告四樓水管而來，經臺
    灣臺北地方法院檢察署檢察官以九十一年度偵字第一○三一
    七號聲請簡易判決處刑，後臺灣臺北地方法院以九十二年度
    訴字第四九○號判決自訴人無罪，經被告請求檢察官提起上
    訴，臺灣高等法院以九十二年度上訴字第一二八號判決駁回
    上訴確定，因認被告涉有刑法第一百六十九條第一項誣告罪
    嫌云云。
二、按犯罪事實應依證據認定之，無證據不得推定其犯罪事實；
    又不能證明被告犯罪者，應諭知無罪之判決，刑事訴訟法第
    一百五十四條第二項、第三百零一條第一項分別定有明文。
    且認定不利於被告之事實須依積極證據，苟積極證據不足為
    不利於被告事實之認定時，即應為有利於被告之認定，最高
    法院三十年臺上字第八一六號判例可參。稱誣告即虛構事實
    進而申告他人犯罪而言，所謂虛構事實，係指明知無此事實
    而故意捏造者而言，如若出於誤信、誤解、誤認或懷疑有此
    事實，或對於其事實誇大其詞，或資為其訟爭上之攻擊或防
    禦方法，或其目的在求判明是非曲直者，固均不得謂屬於誣
    告，即其所申告之事實，並非完全出於憑空捏造或尚非全然
    無因，只以所訴事實，不能積極證明為虛偽或因證據不充分
    ，致被誣人不受追訴處罰者，仍不得謂成立誣告罪，最高法
    院八十三年度臺上字第一九五九號著有裁判意旨可資參照。
三、自訴意旨認被告涉有誣告罪嫌，無非係以被告九十一年六月
    五日提出之刑事告訴狀、同年月十日之刑事補提證物狀、同
    年三月十一日之民事答辯狀、同年五月二十日民事上訴狀、
    被告於臺灣臺北地方法院檢察署九十一年度偵字第一○三一
    七號案件九十一年七月二十三日、八月八日調查時之指述、
    本院九十二年度訴字第四九○號案件九十二年五月二日、六
    月二十四日、七月二十二日審理時之指述、本院九十二年度
    訴字第四九○號案件九十二年六月二日現場勘驗時之指述、
    臺灣高等法院九十二年度上訴字第四一二八號案件九十二年
    十一月二十八日審理時之陳述、臺灣臺北地方法院檢察署九
    十一年度偵字第一○三一七號聲請簡易判決處刑書、本院九
    十二年度訴字第四九○號刑事判決、臺灣高等法院九十二年
    度上訴字第一二八號刑事判決及九十年五月二十七日所攝彩
    色照片一幀等資為佐證。
四、訊據被告固坦承於九十一年六月五日向臺灣臺北地方法院檢
    察署告訴自訴人竊盜之事實，惟堅詞否認有何誣告犯行，辯
    稱：伊於九十一年二月間發現系爭房屋使用之自來水接自伊
    四樓住家水管，先於同年四月一日拍照存證，同月三日並經
    臺北自來水事業處（以下簡稱自來水處）東區營業分處人員
    到場勘驗屬實，始根據該照片及自來水處人員勘驗結果，於
    同年六月五日向臺灣臺北地方法院檢察署提出告訴，自無任
    何誣告情事等語。經查：
（一）被告於九十一年六月五日向臺灣臺北地方法院檢察署告訴
      自訴人竊盜，嗣經臺灣臺北地方法院檢察署聲請簡易判決
      處刑，經本院為自訴人無罪判決，後由臺灣高等法院駁回
      上訴確定等情，有臺灣臺北地方法院檢察署九十一年度偵
      字第一○三一七號聲請簡易判決處刑書、本院九十二年度
      訴字第四九○號判決及臺灣高等法院九十二年度上訴字第
      一二八號判決等件為據，且為被告是認，應堪認定。被告
      於九十一年六月五日刑事告訴狀「八十八年十月，湯家出
      售其三樓產權，告訴人始有機會進入該樓頂違建屋，從而
      發現……用水均係以竊接四樓專用水管」，同月十日刑事
      補提證物狀「於（八十八年十月湯家）將三樓脫售後……
      隨由告訴人出面接收五樓。其時，五樓之水電線……水管
      係偷接自四樓」，九十一年三月十一日民事答辯狀「八十
      八年接管屋頂違建屋後，很驚訝發現竟然盜接四樓水管的
      水，供屋頂違建屋使用」，同年五月二十日民事上訴狀「
      八十八年間，取得鑰匙接管該屋以來，至今... 三年來，
      該屋內之水電費用，全獨自負擔」，及被告於臺灣臺北地
      方法院檢察署九十一年偵字第一○三一七號案件偵查中、
      本院九十二年度訴字第四九○號刑事案件、臺灣高等法院
      九十二年度上訴字第四一二八號刑事案件審理中所為相關
      指述，均僅表明被告何以知悉自訴人竊盜犯嫌之原由，與
      被告於九十一年間始發現自訴人竊盜犯嫌並據以告訴等情
      ，並無杆格矛盾之處，亦不足以論證被告於九十年五月二
      十七日前已明知系爭房屋用水係接自三樓水管，竟為自訴
      人竊盜之不實告訴。
（二）被告於九十一年六月五日向臺灣臺北地方法院檢察署告訴
      自訴人竊盜，並提出盜接水管現場照片及自來水處人員到
      場勘驗紀錄為據，此有刑事告訴狀影本附卷可參，顯見被
      告上揭告訴並非全然無據。又被告發現系爭房屋用水盜接
      己身住屋之日期為九十一年二月六日，而其據以提起告訴
      之盜接水管現場照片拍攝日期為九十一年四月一日，自訴
      人證明系爭房屋用水接自三樓住屋水管照片拍攝日期為九
      十年五月二十七日等情，有前揭照片在卷可稽，顯見被告
      發現自訴人涉嫌竊盜並據以告訴均在九十年五月二十七日
      之後。
（三）又案外人杜淑鶯原為臺北市○○街九十三巷十三號三樓及
      其基地與系爭房屋所有權人，系爭房屋並由自訴人與之使
      用，案外人杜淑鶯於八十八年十一月五日出售前揭所有不
      動產予案外人張秀霓後，將系爭房屋交由被告管理，但自
      訴人仍實際使用系爭房屋，之後被告因認自訴人無使用頂
      樓權利，故在該公寓大廈三樓通往四樓及頂樓之走廊及樓
      梯間設置鐵門，試圖阻止自訴人繼續使用，雙方並因此於
      九十年十月十九日提起通行權之民事訴訟等情，有本院九
      十年度北簡字第一九八六○號判決及九十一年度簡上字第
      四三一號判決各一件為據，堪以認定。是系爭房屋始終為
      自訴人使用，被告於九十一年二月六日上揭民事訴訟審理
      過程至現場勘驗時，始發現系爭房屋用水接自其四樓住家
      水管，因而質疑盜接水管事實乃自訴人所為，自屬合理懷
      疑，亦與其於本院九十二年度訴字第四九○號案件九十二
      年七月二十二日審理時陳述：「問：五樓用四樓水的管線
      ，究竟是否你請人改裝？答：我哪有可能去改，如果我有
      去改，怎麼可能留下三樓外接已遭阻塞的管線」等語相符
      ，益徵被告前揭告訴並非刻意虛構，而具合理懷疑。
五、綜上所述，被告前開申告自訴人竊盜犯罪事實，並非全然出
    於憑空捏造及尚非全然無因，且有合理懷疑及依據，依照前
    揭說明，尚不能以被告所告訴之事實因積極證據不足以證明
    ，致自訴人經本院及臺灣高等法院判決無罪確定，而遽為被
    告不利之認定。此外，復查無其他積極證據足令本院確信被
    告有自訴人所指之誣告犯行，不能證明被告犯罪，爰為被告
    無罪之諭知。
據上論斷，應依刑事訴訟法第三百四十三條、第三百零一條第一
項，判決如主文。
中　　華　　民　　國　九十四　年　十一　　月　二十五　日
                        臺灣臺北地方法院刑事第二庭
                            審判長法  官  吳孟良
                                  法  官  沈君玲
                                  法  官  雷淑雯
上正本證明與原本無異。
如不服本判決，應於判決送達後十日內，向本院提出上訴狀。
                                  書記官  林碧華
中　　華　　民　　國　九十四　年　十一　　月　二十五　日
